臺灣高雄地方法院刑事判決　　　　　　110年度審訴字第743號
公　訴　人　臺灣高雄地方檢察署檢察官
被　　　告　吳子君



上列被告因詐欺等案件，經檢察官提起公訴（110年度少連偵緝
字第25號），被告於準備程序中為有罪之陳述，經聽取檢察官及
被告之意見後，本院合議庭裁定由受命法官依簡式審判程序獨任
審理，判決如下：
    主  文
甲○○犯三人以上共同詐欺取財罪，處有期徒刑壹年壹月。未扣
案之犯罪所得新臺幣貳仟捌佰伍拾柒元沒收，於全部或一部不能
沒收或不宜執行沒收時，追徵其價額。
    事  實
一、甲○○於民國107年間，擔任詐欺集團之車手，以獲得每週
    新臺幣（下同）2萬元之報酬。其與陳家仁、吳家竣、曾俊
    彰（陳家仁、吳家竣、曾俊彰業另經臺灣高雄地方檢察署檢
    察官以108年度少連偵字第236號起訴)、王辟璇（王辟璇此
    部分另由臺灣高雄地方檢察署檢察官起訴，並經本院以108
    年審訴字第22號判決），及集團內其他真實姓名年籍不詳之
    成員，為自己不法所有之意圖，竟共同基於加重詐欺之犯意
    聯絡，先由該詐欺集團之其他成員，向丙○○施用詐術，致
    丙○○陷於錯誤，依指示匯款至人頭帳戶（施用之詐術、時
    間、匯款時間、金額、人頭帳戶均如附表所示）。丙○○匯
    款後，曾俊彰隨即駕駛車牌號碼000-0000號自小客車，搭載
    甲○○、王辟璇前往提領（提領時間、地點、金額均如附表
    所示）。曾俊彰、甲○○提款後即將所提領之款項交付吳家
    竣，吳家竣再將款項交付陳家仁。
二、案經丙○○告訴由高雄市政府警察局刑事警察大隊報告臺灣
    橋頭地方檢察署陳請臺灣高等檢察署高雄檢察分署檢察長核
    轉臺灣高雄地方檢察署偵查起訴。
    理  由
一、本件被告甲○○所犯均係死刑、無期徒刑、最輕本刑為3年
    以上有期徒刑以外之罪，其於準備程序中，就被訴事實均為
    有罪之陳述，經本院告知簡式審判程序之旨，並聽取檢察官
    及被告之意見後，合議庭裁定由受命法官獨任進行簡式審判
    程序審理。又本件所引屬於被告以外之人於審判外陳述之傳
    聞證據，依同法第273條之2規定，不受第159條第1項關於傳
    聞法則規定之限制，依法有證據能力，合先敘明。
二、上開犯罪事實，業據被告甲○○於偵訊（偵三卷第25、26頁
    ）及本院審理時（本院卷第27、41、43頁）均坦承不諱，核
    與證人即陳家仁於警詢（警卷第10至15頁）及偵訊（偵一卷
    第137、138頁，偵二卷㈠第63、64頁）、曾俊彰於警詢（警
    卷第151至153頁）及偵訊（偵一卷第165、166頁，偵二卷㈠
    第11至13頁）、王璇璇於警詢（警卷第155至158頁，偵二卷
    ㈡第375至378、388至394頁）及偵訊（偵一卷第165、166頁
    、偵二卷㈠第7至8頁、偵二卷㈡第124至127頁）、證人即告
    訴人丙○○於警詢（警卷第350至352頁）指訴之情節，參核
    相符；並有提領畫面、熱點資料案件詳細列表交易資料各1
    份（警卷第160至162頁，偵二卷㈡第293至294頁）在卷，可
    資佐證。就此事實，堪以認定。從而，被告上開任意性之自
    白，與卷內之積極證據均參核相符，洵堪採為論罪之基礎。
    是本件事證明確，被告犯行，堪以認定，應依法論科。
三、論罪科刑：
  ㈠按共同正犯之成立，祇須具有犯意之聯絡及行為之分擔，既
    不問犯罪動機起於何人，亦不必每一階段犯行，均須參與，
    若共同實施犯罪行為之人，在共同意思範圍內，各自分擔犯
    罪行為之一部，相互利用他人之行為，以達其犯罪之目的，
    其成立不以全體均參與實施犯罪構成要件之行為為要件；參
    與犯罪構成要件之行為者，固為共同正犯；以自己共同犯罪
    之意思，參與犯罪構成要件以外之行為，或以自己共同犯罪
    之意思，事前同謀，而由其中一部分人實行犯罪之行為者，
    亦均應認為共同正犯，使之對於全部行為所發生之結果，負
    其責任。另共同正犯之意思聯絡，原不以數人間直接發生者
    為限，若有間接之聯絡者，亦包括在內，如甲分別邀約乙、
    丙犯罪，雖乙、丙間彼此並無直接之聯絡，亦無礙於其為共
    同正犯之成立（最高法院34年上字第862號、73年台上字第
    1886號、77年台上字第2135號判例要旨、92年度台上字第28
    24號判決意旨參照）。參以目前詐欺集團之犯罪型態，自架
    設跨國遠端遙控電話語音託撥及網路約定轉帳之國際詐騙電
    話機房平台，至刊登廣告、收購人頭帳戶、撥打電話實施詐
    騙、指定被害人匯款帳戶、自人頭帳戶提領款項、取贓分贓
    等階段，乃需由多人縝密分工方能完成之集團性犯罪。是本
    案被告擔任詐欺集團之取款車手，顯係明知其係在替藏身幕
    後之詐欺集團成員，出面擔任取款之車手，是被告所分擔之
    工作，雖非詐欺取財行為之全程，與其他成員間，亦未必有
    直接之犯意聯絡，然被告所參與其間之部分行為，仍為詐欺
    集團取得告訴人財物之全部犯罪計畫之部分行為，而共同達
    成不法所有之犯罪目的，未逾越合同意思之範圍。據此，被
    告就上揭詐欺集團詐騙告訴人財物之犯行，仍屬有犯意聯絡
    及行為分擔，自屬共同正犯，應同負全責。
  ㈡核被告所為，係犯刑法第339條之4第1項第2款之犯三人以上
    共同詐欺取財罪。被告與陳家仁、吳家竣、曾俊彰、王辟璇
    及其他真實姓名年籍均不詳之成年集團成員間，就上開詐欺
    取財犯行，有犯意聯絡及行為分擔，依刑法第28條規定，應
    論以共同正犯。被告多次提領行為及詐騙集團詐得如附表所
    示告訴人丙○○多次匯款至人頭帳戶，均係利用告訴人誤信
    詐騙集團之同一機會，於密切接近之時間內所為，侵害告訴
    人之同一法益，依一般社會健全觀念，難以強行分開，於刑
    法評價上，應視為數個舉動之接續實行，合為包括之一行為
    予以評價，自應論以接續犯之一罪。
  ㈢爰以行為人之責任為基礎，審酌被告正值青壯，不思循正常
    途徑賺取生活所需，竟圖謀非法所得，加入陳家仁、吳家竣
    等人所屬之詐欺集團，共同為詐欺取財犯行，負責擔任取款
    之車手，嚴重破壞社會互信基礎，助長詐騙犯罪歪風，並增
    加查緝犯罪及告訴人尋求救濟之困難，所為實屬不該，惟念
    其犯後始終坦承犯行，態度尚可，兼衡被告自陳學歷為高中
    肄業，入監前從事粗工，一天收入約1200元、1300元，未婚
    ，無小孩等智識、家庭及經濟狀況（審訴卷第43、45頁），
    暨其犯罪之動機、目的、手段、所生損害等一切情狀，量處
    如主文所示之刑。
四、沒收部分說明
    按犯罪所得，屬於犯罪行為人者，沒收之。前2項之沒收，
    於全部或一部不能沒收或不宜執行沒收時，追徵其價額，刑
    法第38條之1第1項前段、第3項分別定有明文。經查，本件
    被告獲得報酬為一週2萬元，業據被告於偵訊坦承（偵三卷
    第25頁），而如附表提領期間均在同一日，則其報酬應為28
    57元，既屬被告之犯罪所得，雖未扣案，仍應宣告沒收，於
    全部或一部不能沒收或不宜執行沒收時，追徵其價額。
據上論斷，應依刑事訴訟法第273條之1第1項、第284條之1、第
299條第1項前段，刑法第28條、第339條之4第1項第2款、第38條
之1第1項前段、第3項，判決如主文。
本案經檢察官乙○○提起公訴，檢察官呂乾坤到庭執行職務。
中    華    民    國  111    年     1     月    10    日
                  刑事第五庭    法  官  李昆南
以上正本證明與原本無異。
如不服本判決應於收受判決後20日內向本院提出上訴書狀，並應
敘述具體理由。其未敘述上訴理由者，應於上訴期間屆滿後20日
內向本院補提理由書(均須按他造當事人之人數附繕本)「切勿逕
送上級法院」。
因疫情而遲誤不變期間，得向法院聲請回復原狀。
中    華    民    國   111    年    1     月    11    日
                                書記官  鄭仕暘
附錄本判決論罪科刑法條：
中華民國刑法第339條之4
犯第339條詐欺罪而有下列情形之一者，處1年以上7年以下有期
徒刑，得併科1百萬元以下罰金：
一、冒用政府機關或公務員名義犯之。
二、三人以上共同犯之。
三、以廣播電視、電子通訊、網際網路或其他媒體等傳播工具，
    對公眾散布而犯之。
前項之未遂犯罰之。
附表
┌───┬────┬───┬─────┬───┬──────┬────┬───┐
│告訴人│施用詐術│匯款時│匯款金額（│人頭帳│取款時間    │取款地點│取款金│
│      │        │間    │新臺幣）  │戶    │            │        │額    │
├───┼────┼───┼─────┼───┼──────┼────┼───┤
│丙○○│於107年6│107年6│17萬8,000 │103-08│107年6月15日│高雄市大│2萬元 │
│      │月14日18│月15日│元        │420105│13時32分    │寮區八德│      │
│      │時21分致│12時  │          │749   │──────│路32號全├───┤
│      │電告訴人│      │          │      │107日6月15日│家便利商│2萬元 │
│      │丙○○，│      │          │      │13時32分    │(大發中 │      │
│      │對其佯稱│      │          │      ├──────┤庄門市) ├───┤
│      │為其親戚│      │          │      │107年6月15日│        │2萬元 │
│      │，急需用│      │          │      │13時33分    │        │      │
│      │錢云云。│      │          │      ├──────┤        ├───┤
│      │        │      │          │      │107年6月15日│        │2萬元 │
│      │        │      │          │      │13時33分    │        │      │
│      │        │      │          │      ├──────┤        ├───┤
│      │        │      │          │      │107年6月15日│        │2萬元 │
│      │        │      │          │      │13時34分    │        │      │
│      │        │      │          │      ├──────┤        ├───┤
│      │        │      │          │      │107年6月15日│        │1萬   │
│      │        │      │          │      │13時35分    │        │8,000 │
└───┴────┴───┴─────┴───┴──────┴────┴───┘